臺灣橋頭地方法院橋頭簡易庭民事判決
110年度橋簡字第1146號
原      告  李其峻  

被      告  黃大維  
上列當事人間請求確認本票債權不存在事件，本院於民國111年2
月17日言詞辯論終結，判決如下：
    主  文
原告之訴駁回。
訴訟費用由原告負擔。
    事實及理由
一、原告主張：被告以其執有原告簽發，票載金額新臺幣（下同
    ）20萬元、發票日民國108年3月25日、到期日108年4月25日
    之本票1紙（下稱系爭本票），屆期未獲清償為由，向本院
    聲請裁定准許強制執行，並經本院以110年度司票字第1104
    號裁定許可。惟系爭本票乃被告先前委託原告轉交20萬元投
    資款予訴外人黃逸平收受，嗣黃逸平接受被告投資後不久，
    即在108年4月17日惡性倒閉，被告心有不甘，才在翌（18）
    日夥同其兄長黃垓翰要求原告出面談判，並脅迫被告所簽發
    。因此，系爭本票既係黃逸平惡性倒債，且原告自己受有損
    失，更不知如何處理之際，遭被告偕同黃垓翰脅迫所簽立，
    原告就此精神耗弱且遭脅迫所為之簽發本票意思表示，自得
    予以撤銷。又縱使原告撤銷權已逾除斥期間，但被告以脅迫
    之侵權行為對原告取得系爭本票之債權，原告依民法第198
    條規定，亦得對被告拒絕履行，爰依法提起本件確認之訴等
    語，並聲明：確認系爭本票所示之票據債權，對原告不存在
    。
二、被告則以：被告與黃垓翰並未脅迫原告，當初係原告表示會
    負責、有心想慢慢還、只是能力有限要分期付款云云，才簽
    發系爭本票表示一定會還款。且系爭本票簽發地點乃在便利
    商店之公開場合，如原告主張遭脅迫，應由原告舉證，因為
    沒有這件事等詞置辯。聲明：原告之訴駁回。
三、本院得心證之理由：
㈠、按確認之訴非原告有即受確認判決之法律上利益者，不得提
    起，民事訴訟法第247條第1項前段定有明文。而所謂即受確
    認判決之法律上利益，係指法律關係之存否不明確，致原告
    在法律上之地位有不安之狀態存在，且此種不安之狀態，能
    以本件確認判決將之除去者而言。經查，被告以其執有原告
    簽發之系爭本票向本院聲請本票裁定，並由本院以110年度
    司票字第1104號民事裁定予以許可等節，已有該裁定附卷可
    參（見本院卷第25頁）。又原告主張系爭本票係受被告與黃
    垓翰脅迫所簽發等節，既為被告否認，則兩造對於系爭本票
    之債權存否顯有爭執，且原告如獲勝訴判決，即得排除其遭
    被告以上開裁定聲請強制執行之危險，故原告提起本件訴訟
    ，堪認有即受確認判決之法律上利益，先予敘明。
㈡、次按因被詐欺或被脅迫而為意思表示者，表意人得撤銷其意
    思表示；前條之撤銷，應於發見詐欺或脅迫終止後，1年內
    為之，但自意思表示後，經過10年，不得撤銷，民法第92條
    第1項、第93條分別定有明文。又上開法定期間為除斥期間
    性質，其時間經過，權利即告消滅，非如消滅時效得因中斷
    或不完成之事由而延長，是此項除斥期間有無逾期，縱未經
    當事人主張或抗辯，法院亦應先為調查認定，以為判斷之依
    據。經查，原告主張系爭本票係108年4月18日受被告、黃垓
    翰脅迫所簽發等情，已經本院向兩造確認無訛（見本院卷第
    82頁）；且原告在110年11月1日具狀提起本件訴訟以請求確
    認系爭本票債權對其不存在前，均未曾就系爭本票對被告表
    示異議或有任何撤銷意思表示之行為，同據原告自承屬實（
    見本院卷第83頁），並有本院收狀戳章足憑（見本院卷第11
    頁）。則原告提起本件訴訟，請求撤銷其受脅迫而簽發系爭
    本票之意思表示，徵諸上揭規定，顯已逾1年之除斥期間，
    原告仍依此請求確認系爭本票之債權對其不存在，當屬無據
    。
㈢、其次，原告固主張其縱不得撤銷簽發系爭本票之意思表示，
    亦得援引民法第198條之規定，拒絕履行被告因脅迫而取得
    之系爭本票債權云云。惟當事人主張其意思表示係因被詐欺
    或脅迫而為之者，本應就其被詐欺或被脅迫之事實，負舉證
    之責。而原告就被告、黃垓翰確有脅迫其簽發系爭本票一情
    ，迄言詞辯論終結前，均未提出相關證據可佐其說；加以原
    告簽發系爭本票之過程中，係先就被告交付之投資款究竟作
    何用途、原告是否願意償還等情，與被告、黃垓翰進行討論
    ，才接續簽發系爭本票一節，亦有被告提出並為原告所不爭
    執之錄音、錄影檔案暨對話譯文存卷可查（見本院卷第57至
    73頁、第82頁）；復系爭本票簽發地點，乃不特定多數人均
    得以共見、共聞之便利商店門市處，同為兩造所不否認（見
    本院卷第83頁），則引兩造一來一往、正常答覆之對話經過
    、簽發本票地點乃公開場合等情予以對照，本院自無從以原
    告之空詞主張，即認被告、黃垓翰確有脅迫原告，或使原告
    在精神耗弱之情況下簽發系爭本票等情為真。因此，原告既
    未能就其係受脅迫始簽發系爭本票一節盡舉證責任，且其主
    張亦與系爭本票簽發時，兩造對話往來過程均無任何異常等
    情事相悖，本院自無從為有利原告之認定。
㈣、此外，原告於本院審理時，雖另提出黃逸平簽署之聲明書上
    載被告交付之投資款係由黃逸平本人收受等詞，暨原告與黃
    逸平間就投資款之賠償事由達成調解之調解筆錄等資料作為
    證據（見本院卷第85至89頁）。但該等事證縱可證明黃逸平
    有收受被告之投資款項，亦顯然與被告、黃垓翰有無脅迫原
    告一情無任何關聯。況且，原告是否願意簽發系爭本票以負
    投資款之償還責任，同與黃逸平是否願意賠償原告無涉，故
    本院同無從以原告提出之上開事證，作為有利原告之判斷，
    附此敘明。
四、綜上所述，原告主張其係精神耗弱而遭脅迫始簽發系爭本票
    ，既均未能提出相關證據為佐，且其欲撤銷簽發系爭本票之
    意思表示，亦已逾除斥期間，則原告主張其得撤銷簽發系爭
    本票之意思表示，或依民法第198條之規定，拒絕履行被告
    執有系爭本票之債權，進而訴請確認系爭本票之票據債權，
    對原告並不存在，顯乏其據，自予駁回。
五、本件事證已臻明確，兩造其餘攻擊防禦方法及舉證，經核與
    判決結果不生影響，無逐一論列之必要，併予敘明。
六、訴訟費用負擔之依據：民事訴訟法第78條。
中    華    民    國   111    年    3     月    17    日
                  橋頭簡易庭  法      官　楊博欽
以上正本係照原本作成。
如不服本判決，應於送達後20日內，向本院提出上訴狀並表明上
訴理由，如於本判決宣示後送達前提起上訴者，應於判決送達後
20日內補提上訴理由書（須附繕本）。
中    華    民    國   111    年    3     月    17    日
                              書  記  官  程淑萍